【裁判字號】    92,訴,1561
【裁判日期】    921204
【裁判案由】    常業詐欺
【裁判全文】
臺灣高雄地方法院刑事判決                        九十二年度訴字第一五六一號
    公  訴  人  臺灣高雄地方法院檢察署檢察官
    被      告  戊○○
                辛○○
    右  二  人  洪文佐律師
    選任辯護人
右列被告因常業詐欺案件，經檢察官提起公訴（九十二年度偵字第三○一一號），本
院判決如左：
    主  文
戊○○、辛○○均無罪。
    理  由
一、公訴意旨略以：被告辛○○、戊○○二人在位於高雄市○○○路二號七樓之七由
    高賢仁（由檢察官另行處理之）擔任負責人所虛設之「昊揚企業社」工作，並共
    同基於意圖為自己不法所有以犯詐欺為常業之犯意聯絡，由辛○○、戊○○分別
    擔任該企業社總經理、副總經理，負責現場一切事務及與應徵者洽談之事務，並
    自民國九十一年五月間起至同年七月底止，對外於自由時報刊登廣告，以應徵男
    指油壓師之名義，利用應徵者急欲找工作之心態，詐稱為該社女姓會員服務每月
    將有新台幣（下同）二、三十萬之報酬，於如附表所示之時間、地點、方式向應
    徵者丁○○、丙○○、己○○、乙○○等人詐騙名片印刷費、置裝費、禮數金等
    如附表所示之金錢牟利；因認被告辛○○、戊○○二人涉犯刑法第三百四十條之
    常業詐欺罪嫌。
二、本件公訴意旨認被告辛○○、戊○○二人涉犯前開刑法第三百四十條之常業詐欺
    罪嫌，無非係以告訴人丁○○、丙○○、己○○等人指摘綦詳，核與證人乙○○
    證述之情節相似，並有九十一年七月二日自由時報影本乙份、人事履歷表及業績
    表多份附卷可佐，衡之常情，若非被告等人確有詐騙行為，焉會有這麼多的受害
    者出面指控？且渠等與被告等素無仇隙，亦無任意誣指之動機及必要，渠等之所
    述應可採信。另參酌告訴人丁○○、丙○○、己○○於偵訊中一再陳明被告辛○○、戊○○雖於廣告中宣稱免費培訓，然卻要求渠等於繳交名片印刷費一千六百
    元外，又要求交八萬四千元之置裝費，復又以需給幹部禮數為由，要求渠等另行
    繳交數十萬不等之金錢，雖上開企業社確有幫學員安排訓練課程，然倘該企業社
    係正派經營，大可應徵時，向告訴人等說明清楚各項所需費用，以杜爭端，復參
    以該企業社之詐騙手法係先刊登廣告徵求男指壓師，要求學員繳較少之費用（如
    名片費、製裝費），待學員入餌後，安排其自己之職員偽裝成女顧客消費，再以
    嫌棄為由拒絕讓告訴人等服務，次逐步要求學員繳大筆之費用給上級長官做為可
    大量獲得女客服務之活動費（實際上，一月僅一、二位顧客），亦與社會多所發
    生之詐騙案例相符，可見該企業社對應徵者如告訴人丁○○等人所稱要介紹工作
    乙事，顯然係一種騙局，目的係要讓急於找工作之人陷於錯誤而交付金錢等為其
    所憑論據。訊據被告戊○○、辛○○則均堅決否認上開犯行，辯稱：並未詐騙告
    訴人，渠等僅負責訓練應徵人員等語。
三、按犯罪事實應依證據認定之，無證據不得推定其犯罪事實，又不能證明被告犯罪
    者，應諭知無罪之判決，刑事訴訟法第一百五十四條第二項、第三百零一條第一
    項分別定有明文。次按刑法第三百三十九條第一項詐欺罪之成立，以意圖為自己
    或第三人不法所有，以詐術使人將本人或第三人之物交付為要件，所謂以詐術使
    人交付，必須被詐欺人因其詐術而陷於錯誤，若其所用方法，不能認為詐術，亦
    不致使人陷於錯誤，即不構成該罪（最高法院四十六年台上字第二六○號判例參
    照）。
四、經查：（一）被告戊○○、辛○○二人在報上刊登廣告應徵男指油壓師，並對前
    來應徵者施以訓練，待訓練合格後，即由外場之「李總」（真實姓名疑為李鴻之
    成年男子）負責安排為女客服務之工作等情，迭經被告二人辯述在卷，復據證人
    庚○○於本院審理時到庭結證：伊應徵後受過幾天訓練，合格後即由「李總」打
    電話給伊安排工作；伊一天服務幾個客人不一定，有時一天一、二個，有時整天
    都沒有等語甚詳，且經證人己○○於偵查及本院審理時陳明：是「李總」安排伊
    工作機會；伊曾服務過四位客人等語、證人乙○○於偵查中陳述：一共服務過四
    位客人等語屬實，均核與證人李建洲、涂萬全於偵查中所述：渠等服務的客人，
    有時一天一個，有時都沒有等語情節大致相符，均徵本件確有「李總」之人負責
    安排為女客人服務之工作機會，則公訴意旨認被告二人明知並無為女客人服務之
    工作機會一節，已有誤會。至公訴意旨認被告二人對前往應徵者所陳：為女客服
    務每月將有二、三十萬元之報酬一節係屬施用詐術，然此均為被告二人所否認，
    縱認被告二人確有上開言語，能否憑此遽認係對應徵者之保證，抑或僅為對應徵
    者入行之遊說，已非無疑。再參以上開為女客人服務之工作，本因服務者條件差
    異，而將有服務人數之差異，尚難僅憑服務人數較少或遭女客人拒絕，即認被告
    二人設局詐騙。（二）被告二人雖以工作性質為由，要求訓練合格之應徵者印製
    名片、定製西裝，而收受如附表所示之名片費、西裝費（名片、西裝均已交付應
    徵者）等情，此經被告二人均陳無訛，復據證人庚○○到庭陳明：因工作性質關
    係，有需要發名片及穿西裝等語在卷，復為在庭之證人即告訴人丙○○、己○○
    、乙○○所不否認，是以，定制西裝、印製名片係因工作所需，且被告也有交付
    西裝、名片，自難因其價格較高，逕認被告二人收受如附表所示之名片費、西裝
    費意在詐欺。（三）禮數金係由負責安排工作機會之「李總」收受，如果有送禮
    數金，較容易得到工作機會等情，已據證人庚○○於本院審理時到庭證述明確，
    復經被告二人辯陳在卷，則該贈送禮數金以獲得較多工作機會一情，應屬該行之
    行規，是以，此部分亦難認係詐取財物。（四）綜上，均難認被告二人有何違反
    刑法第三百四十條之常業詐欺罪嫌。此外，復查無其他積極證據足認被告有公訴
    人所指上開犯行，揆諸上開說明，應認被告犯罪不能證明，依法應諭知無罪之判
    決。
據上論斷，應依刑事訴訟法第三百零一條第一項，判決如主文。
本案經檢察官甲○○到庭執行職務。
中      華      民      國    九十二    年     十二     月      四      日
                              臺灣高雄地方法院刑事第十四庭
                                  審判長法  官  李淑惠
                                        法  官  林俊寬
                                        法  官  黃呈熹
右正本證明與原本無異。
如不服本判決，應於判決送達後十日內，向本院提出上訴狀。
                                        書記官   梁瑜玲
中    華    民    國      九十二      年      十二      月      五      日
附表
┌────┬─────────┬─────┬──────┬────────┐
│        │到職時間          │名片印刷費│置裝費      │禮數金          │
├────┼─────────┼─────┼──────┼────────┤
│丁○○  │九十一年五月間    │一千六百元│三套西裝共  │三十九萬四千    │
│        │                  │          │八萬四千元  │四百元          │
├────┼─────────┼─────┼──────┼────────┤
│丙○○  │九十一年七月二日  │一千六百元│三套西裝共  │未繳納          │
│        │                  │          │八萬四千元  │                │
├────┼─────────┼─────┼──────┼────────┤
│己○○  │九十一年六月二十  │無        │二套西裝共  │三十六萬八千元  │
│        │九日              │          │五萬六千元  │                │
├────┼─────────┼─────┼──────┼────────┤
│乙○○  │九十一年六、七月間│無        │三套西裝共  │ 現金三十萬     │
│        │                  │          │十四萬四千元│                │
└────┴─────────┴─────┴──────┴────────┘


司法院資訊處製作；財團法人民間司法改革基金會備份。
